臺灣臺北地方法院民事判決　九十一年度保險字第六○號
　　原　　　告　景笙國際企業股份有限公司
　　法定代理人　甲○○
　　訴訟代理人　黃秀禎律師
　　複代 理 人　溫惠美律師
　　被　　　告　新明星保險有限公司（Terra Nova Insurance Company Limited）
　　法定代理人　麥肯．渥雲頓.
　　訴訟代理人　文鍾奇律師
右當事人間請求損害賠償事件，於民國九十二年十月二十一日言詞辯論終結，本院判
決如左：
    主      文
被告應給付原告美金二十一萬二千二百二十九元，及自民國八十九年九月十七日起至
清償日止，按年利一分計算之利息。
原告其餘之訴駁回。
訴訟費用由被告負擔百分之九十五，餘由原告負擔。
本判決原告勝訴部分於原告以新臺幣貳佰壹拾玖萬玖仟元為被告供擔保後得為假執行
；但被告如以新臺幣陸佰伍拾玖萬陸仟柒佰壹拾伍元為原告預供擔保，得免為假執行
。
原告其餘假執行之聲請駁回。
    事實及理由
一、原告主張：原告透過保險經紀人與被告簽訂珠寶保險契約，保險期間一年，自民
    國八十八年十二月十日起至八十九年十二月九日止。嗣於八十九年八月二十九日
    下午七時十五分許，原告所雇用之業務員江煌毅駕駛之汽車（下稱系爭汽車），
    在桃園縣平鎮市○○路○段二十六號前，遭訴外人易采青駕駛之重型機車撞擊，
    江煌毅下車察看之際，置於後行李箱裝有珠寶及現金新臺幣八萬八千元之手提箱
    遭人所竊，原告損失共計新臺幣六百九十一萬四千八百一十五元，依原告於八十
    九年九月一日提出理賠申請時之美金對新臺幣匯率三一．○八三計算，折合美金
    二十二萬二千四百六十二元九角，詎被告拒絕給付保險金，爰依保險契約，請求
    被告給付保險金美金二十二萬二千四百六十二元九角等語。並聲明：(一)被告應給
    付原告美金二十二萬二千四百六十二元九角，及自八十九年九月一日起至清償日
    止按週年利率百分之十計算之利息。(二)願供擔保請准宣告假執行。
二、被告則以：兩造確有簽訂系爭珠寶保險契約，鈞院對本件訴訟有管轄權，本件之
    準據法為中華民國法律。但原告主張之竊盜事故，並非實在。且原告之業務員江
    煌毅自陳於發生本件車禍時，下車後車輛沒有熄火，車門也沒有上鎖，顯然江煌
    毅離開其所駕駛系爭汽車時，任令裝有珠寶之手提箱，放置該車後行李箱內，無
    人看管，且未上鎖，歷時達江煌毅所稱之七、八分鐘，或易采青所陳之五到十分
    鐘，縱然假設原告主張之竊盜事故屬實，亦與系爭保險契約除外條款第七條約定
    於無人看顧之情形下遭竊相符，故不屬於系爭保險契約所承保之危險。再者，在
    原告所主張裝有珠寶之手提箱失竊當時，該手提箱既然不在緊靠江煌毅身體之管
    領下發生，依系爭保險契約一般條款中專人遞送條款之約定，亦不包括在系爭保
    險契約所承保之危險範圍內，被告自得依約拒絕理賠等語，資為抗辯。並聲明：
    (一)駁回原告之訴。(二)如受不利判決，願供擔保，請准宣告免為假執行。
三、原告主張兩造訂立編號HR99AAHC/278號珠寶保險契約，保險期間一年，自八十八
    年十二月十日起至八十九年十二月九日止，總保險金額美金一百零九萬三千七百
    五十元，保險費美金二萬二千三百元之事實，業據其提出被告不爭執其真正之珠
    寶商品保險證明書（見本院卷第十二至二六頁）、中譯本各一份（見本院卷第三
    一四至至三二七頁）為證，並為被告所不爭執，自堪信為真實。
四、至原告主張其業務員江煌毅駕駛之汽車於八十九年八月二十九日下午七時十五分
    許，在桃園縣平鎮市○○路○段二十六號前，遭訴外人易采青駕駛之重型機車撞
    擊，江煌毅下車察看之際，置於後行李箱裝有珠寶及現金新臺幣八萬八千元之手
    提箱遭人所竊之事實，被告固否認竊盜，並以上開情詞置辯。是本件兩造主要之
    爭執點為：(一)本件是否有保險事故發生？(二)是否有除外條款第七條之除外責任事
    由？
五、本件首應審酌者為，本件是否有保險事故發生，而得據以請求保險金？
  (一)按系爭珠寶商品保險契約基本條款約定：「茲聲明保險標的及災害事項如下：1.
    被保險人用於經營其業務之商品及存貨以及銀行鈔券，此等標的無論是否屬被保
    險人財物或係基於任何目的而託付於被保險人，均得免於任何原因所肇致之損失
    及損害（但應以本證明書所列條款、條件，及限度為前提）。地區限制：台灣境
    內任何地點。．．．」。而本件為發生在營業場所以外之損失，則在符合系爭保
    險契約一般條款中專人遞送條款之情形下，除有除外責任事由外，被告對於任何
    原因肇致之損失及損害，在系爭契約特別條件（Ｂ）承保人責任限度之範圍內，
    均應負責理賠。
  (二)查原告主張其所有裝有珠寶及現金新臺幣八萬八千元之手提箱於八十九年八月二
    十九日失竊之事實，固為被告所否認，惟經證人江煌毅到庭結證屬實（參見本院
    卷第三○○至三○二頁），並據原告提出受理刑事案件報案三聯單為證，另參以
    證人即攤販老闆陳靜茹結證稱當日下午有中東外籍人士在珠寶店附近逗留四十分
    鐘以上等語（參見本院卷第二八二至二八三頁）、證人即機車行老闆黃承基結證
    稱：系爭車禍發生時，看見外籍人士慌張地跑向系爭汽車等語（參見本院卷第二
    八五頁）、證人即機車騎士易采青結證稱：有外籍人士在車禍後突然在後方出現
    ，江煌毅幫伊把機車移到路旁等語（參見本院卷第二九五頁），另證人莊訓基雖
    證稱其未看到外籍人士出現云云，但其亦證稱其只注意車禍之情形，沒有注意現
    場有無外籍人士及其他人在場等語（參見本院卷第二九八至二九九頁），是莊訓
    基未看留意有無外籍人士在場，並不能證明車禍當時無外籍人士出現。是原告主
    張上揭手提箱失竊一節，堪可採信。況竊盜乃係乘人不知而竊取，被害人往往不
    易證明係何人所竊，縱認原告不能證明上揭裝有珠寶及現金之手提箱於車禍發生
    時遭某外籍中東人士或其他人竊取，然依上開說明，被告承保之保險事故係任何
    原因之損失，本即不限於竊盜所致之損失，原告既在非依己意下喪失對系爭珠寶
    及現金之持有，保險事故即已發生，被告自應就本件損失負責理賠。
  (三)被告雖辯稱：上揭手提箱失竊當時，該手提箱既然不在緊靠江煌毅身體之管領下
    發生，依系爭保險契約一般條款中專人遞送條款之約定，亦不包括在系爭保險契
    約所承保之危險範圍內云云。按系爭保險契約一般條款中專人遞送條款約定：「
    本證明書對在途財物之保障除應適用特別條件（Ｂ）『營業場所以外』之限制外
    ，並應以有被保險人或其所屬員工或代表提供嚴密護送者為限。」。查本件業務
    員江煌毅係兩造於系爭保險契約特別條件（Ｂ）約定提高被告責任限度之外勤人
    員五人之一（參見本院卷第三一七頁），八十九年八月二十九日系爭珠寶在江煌
    毅嚴密護送之途中，因上揭車禍事故，江煌毅下車察看機車騎士易采青有無受傷
    、系爭汽車有無受損及幫忙易采青將機車移置避雨處所，該段處理車禍之時間內
    ，江煌基距離系爭汽車之距離最多僅約五步之距離，且裝有珠寶及現金之手提箱
    所放置之系爭汽車後行李箱仍上鎖等情，經證人江煌毅、易采青結證屬實（參見
    本院卷第三○○至三○二頁、第二九三至二九七頁），堪認系爭保險標的物係在
    原告之外勤人員江煌基嚴密護送中所發生之損失。被告辯稱不在系爭保險契約所
    承保之危險範圍內云云，洵無足取。
  (四)呈上，足認本件保險標的物確已發生兩造約定之保險事故，原告自得據以請求被
    告給付保險金
六、次應審酌者為，本件是否有除外條款第七條之除外責任事由？
    被告雖辯稱：原告之業務員江煌毅於發生本件車禍時，任令裝有珠寶之手提箱，
    放置該車後行李箱內，無人看管，且未上鎖，與系爭保險契約除外條款第七條約
    定於無人看顧之情形下遭竊相符云云，但為原告所否認，自應由被告就其主張有
    除外條款第七條除外責任事由存在之有利事實，負舉證之責。然查：
  (一)系爭保險契約除外條款第七條約定：「為被保險人或被保險人所屬職員、代理人
    ，或代表人所擁有或控制之任何種類車輛，於無人看顧之情形下遭竊、消失、或
    其中發生失竊或遺失事件」。惟何謂「無人看顧」，在系爭契約中並未明確加以
    定義，而按保險契約之解釋，應探求契約當事人之真意，不得拘泥於所用之文字
    ；如有疑義時，以作有利於被保險人之解釋為原則。保險法第五十四條第二項定
    有明文；且本件為依照當事人一方即被告預定用於同類契約之條款而訂定之契約
    ，而其中除外條款之約定，又係免除預定契約條款之當事人即被告之責任者，是
    上揭除外條款第七條「無人看顧」在解釋上之疑義，應以作有利於被保險人即原
    告之解釋為原則。
  (二)又查，本件原告之業務員江煌毅下車處理車禍事故時，雖未熄火且未將車門上鎖
    ，但裝有珠寶及現金之手提箱係放置之系爭汽車之後行李箱，該後行李箱有上鎖
    之情，經證人江煌毅結證屬實（參見本院卷第三○二頁），被告又未能舉證證明
    系爭汽車之後行李箱未上鎖，是被告辯稱系爭汽車後行李箱未上鎖云云，不足採
    信。且本件又非系爭汽車整輛遭竊駛離，是系爭汽車是否熄火，與本件後行李箱
    之竊盜並無關連性。再者，在處理車禍十分鐘內之過程中，江煌基距離系爭汽車
    之距離最多僅約五步之距離，且其隨時注意系爭汽車等情，亦經證人江煌毅結證
    明確（參見本院卷第三○一頁）。足認原告之外勤人員江煌毅係保持在一個可以
    監視任何人意圖介入系爭汽車的位置，而且處於可合理期待得阻止任何未經許可
    介入該車輛的地位及情況下，應認係有人看顧，與除外條款第七條無人看顧下失
    竊之情形不同。是被告辯稱：本件為無人看顧而遭竊，為除外不保之事由云云，
    自不足採。
七、綜上所述，本件保險標的物發生保險事故，被告應依保險契約給付保險金，已如
    前述。原告主張其損失新臺幣六百九十一萬四千八百一十五元一節，經證人江煌
    毅結證稱：鑽戒、鑽石墜子成品共四百五十四件，值新臺幣六百五十一萬五千零
    三十五元，裸鑽六個值新臺幣十四萬三千九百一十元，珍珠耳環兩對價值新臺幣
    二千八百元，現金新臺幣八萬八千元，共計損失價值新台幣六百七十四萬九千七
    百四十五元等語明確（本院卷第三三五頁、第一五○頁）；然參諸原告之理賠申
    請書（本院卷第四九至五十頁），其中鑽戒、鑽石墜子成品共四百五十四件之淨
    成本為新臺幣六百三十六萬二千零五元，是原告得請求被告給付之保險金為新臺
    幣六百五十九萬六千七百一十五元（0000000＋143910＋2800＋88000＝0000000
    ），折合美金二十一萬二千二百二十九元（0000000÷31.083＝212229.03，元以
    下四捨五入）。至原告主張其另受有系爭珠寶失竊前支出管銷費用成本新臺幣三
    十一萬一千元之損失云云，原告並未舉證證明以實其說，且原告未能主張及證明
    其有此部分之請求權，原告此部分之請求，即屬無據，不應准許。
八、按給付無確定期限者，債務人於債權人得請求給付時，經其催告而未為給付，自
    受催告時起，負遲延責任。又保險人應於要保人或被保險人交齊證明文件後，於
    約定期限內給付賠償金額。無約定期限者，應於接到通知後十五日內給付之。保
    險人因可歸責於自己之事由致未在前項規定期限內為給付者，應給付遲延利息年
    利一分。保險法第三十四條定有明文。查原告主張其於八十九年九月一日交齊證
    明文件提出理賠申請一節，被告並未加以爭執，而原告又未主張及證明兩造約定
    給付保險金之期限，則依上開規定，被告應於接到通知後十五日內給付之，原告
    自得請求被告給付自八十九年九月十七日起至清償日止，按年利一分計算之法定
    遲延利息。
九、從而，原告依保險契約，請求被告給付保險金美金二十一萬二千二百二十九元，
    及自八十九年九月十七日起至清償日止，按年利一分計算之利息，為有理由，應
    予准許。原告逾此部分之請求，為無理由，應予駁回。
十、兩造分別陳明願供擔保聲請宣告假執行及免為假執行，就原告勝訴部分，經核並
    無不合，爰分別酌定相當之擔保金額准許之。至原告敗訴部分，其假執行之聲請
    因訴之駁回已失所附麗，應併予駁回。
十一、因本件為判決之基礎已臻明確，兩造其餘攻擊防禦方法經審酌後，認與本件之
      結論無礙，爰不再一一論述，附此敘明。
十二、結論：本件原告之訴一部有理由，一部無理由，依民事訴訟法第七十九條、第
      三百九十條第二項、第三百九十二條第二項，判決如主文。
中　　　華　　　民　　　國　　九十一　　年　　　十一　　　月　　　七　　日
                                            民事第五庭法  官　羅富美
右為正本係照原本作成
如對本判決上訴，須於判決送達後廿日內向本院提出上訴狀
中　　　華　　　民　　　國　　九十一　　年　　　十一　　　月　　十一　　日
                                                      書記官　郭錦賢
附錄條文：
民事訴訟法第三百九十二條第二項、第三項：
法院得依聲請或依職權，宣告被告預供擔保，或將請求標的物提存而免為假執行。
依前項規定預供擔保或提存而免為假執行，應於執行標的物拍定、變賣或物之交付前
為之。
